臺灣嘉義地方法院刑事裁定
111年度聲字第969號
聲明異議人  
即  受刑人  王國榮





上列聲明異議人即受刑人因公共危險案件，對於臺灣嘉義地方檢
察署檢察官執行之指揮（111年度執字第3316號）聲明異議，本
院裁定如下：
    主  文
聲明異議駁回。
    理  由
一、聲明異議意旨略以：聲明異議人即受刑人因公共危險案件經本院111年度嘉交簡字第741號判決判處有期徒刑6月，併科罰金新臺幣（下同）5萬元確定。受刑人對於本案所為之公共危險犯行自值非議，然受刑人實際上係因做工養家糊口需求，飲用保力達藥酒，其目的係為提振精神補充營養之藥酒，並非一般司法實務中單純喝酒助興、亦無違規、異常駕駛等行為，更無肇事致生危害，且受刑人吐氣所含酒精濃度遠低於每公升0.55毫克，其所生之危害尚屬輕微。再者，受刑人勇於坦承犯行，面對錯誤，於本案犯行後，已自願自費至嘉義基督教醫院接受酒精戒癮治療，有診斷證明書為證，並於民國111年11月14日進行2次回診，有嘉基門診預約掛號單為證，主觀惡性非大，犯罪情節、所生危害及破壞法秩序等亦均難謂嚴重，且犯後俱懺悔認罪，態度良好，受刑人原先積欠健保費長達4年之久，為接受酒精戒癮治療，已開始分期繳清原所積欠健保費，有衛生福利部中央健康保險署繳款單為證，顯見受刑人對於所犯罪行已深知悔悟。況受刑人已自行接受酒精戒癮治療，已無入監服刑之必要，而藥物戒酒療程須於醫師監督下至少6個月，倘如令受刑人入監執行，無異中斷受刑人一完整戒癮療程，且受刑人經歷此次深知其再違，應當知有所警惕，受刑人定會好好治療戒酒，使其受刑人更能擺脫酒精困擾，回到一般正常人生活，為此聲明異議，請求撤銷檢察官不准易科罰金執行之指揮，准予易科罰金等語。
二、按受刑人或其法定代理人或配偶以檢察官執行之指揮為不當
    者，得向諭知該裁判之法院聲明異議，刑事訴訟法第484條
    定有明文。次按犯最重本刑為五年以下有期徒刑以下之刑之
    罪，而受六月以下有期徒刑或拘役之宣告者，得以新臺幣一
    千元、二千元或三千元折算一日，易科罰金。但易科罰金，
    難收矯正之效或難以維持法秩序者，不在此限。依前項規定
    得易科罰金而未聲請易科罰金者，得以提供社會勞動六小時
    折算一日，易服社會勞動。受六月以下有期徒刑或拘役之宣
    告，不符第一項易科罰金之規定者，得依前項折算規定，易
    服社會勞動。前二項之規定，因身心健康之關係，執行顯有
    困難者，或易服社會勞動，難收矯正之效或難以維持法秩序
    者，不適用之，刑法第41條第1項至4項分別定有明文。又上
    開易刑處分之否准，係法律賦予檢察官指揮執行時之裁量權
    限，執行檢察官自得考量受刑人之實際情況，是否有難收矯
    正之效或難以維持法秩序，以作為其裁量是否准予易科罰金
    或易服社會勞動之憑據，非謂一經判決宣告易科罰金之折算
    標準，執行檢察官即應為易科罰金或易服社會勞動之易刑處
    分。又所謂「難收矯正之效」及「難以維持法秩序」，乃立
    法者賦與執行檢察官得依具體個案，考量犯罪特性、情節及
    受刑人個人特殊事由，審酌應否准予易刑處分之裁量權，檢
    察官就此項裁量權之行使，僅於發生裁量瑕疵之情況，法院
    始有介入審查之必要，倘檢察官之執行指揮，其程序上已給
    予受刑人就其個人特殊事由陳述意見之機會（包括在檢察官
    未傳喚受刑人，或已傳喚受刑人但受刑人尚未到案前，受刑
    人先行提出易科罰金聲請等情形），實體上並已就包含受刑
    人所陳述關於其個人特殊事由在內之刑法第41條第1項但書
    或第4項所指情形予以衡酌考量，則難認其裁量權之行使有
    何違法或不當可言。易言之，執行檢察官就受刑人是否確因
    易科罰金或易服社會勞動，而有難收矯正之效，或難以維持
    法秩序之情事，有裁量判斷之權限，法院僅得審查檢察官裁
    量時其判斷之程序有無違背法令、事實認定有無錯誤、其審
    認之事實與刑法第41條第1項但書、第4項之裁量要件有無合
    理關連、有無逾越或超過法律規定之範圍等問題，原則上不
    宜自行代替檢察官判斷受刑人有無上開情事。倘執行檢察官
    經綜合評價、衡酌後，仍認受刑人有上開不適宜為易刑處分
    之情形，而為否准受刑人易科罰金或易服社會勞動之執行命
    令，則屬執行檢察官裁量權之合法行使範圍，自不得任意指
    為違法或不當（最高法院110年度台抗字第1188號裁定意旨
    參照）。
三、經查：
  ㈠受刑人前於102年間因酒後駕車之公共險案件，經本院以102
    年度嘉交簡字第328號判決判處罰金8萬元確定（第1案）；
    又於102年間因酒後駕車之公共危險案件，經本院以102年度
    嘉交簡字第758號判決判處有期徒刑4月確定（第2案）；復
    於103年間因酒後駕車之公共危險案件，經本院以103年度嘉
    交簡字第587號判決判處有期徒刑4月確定（第3案）；再於1
    09年間因酒後駕車之公共危險案件，經本院以109年度嘉交
    簡字第177號判決判處有期徒刑5月確定（第4案）；另於109
    年間因酒後駕車之公共危險案件，經本院以110年度嘉交簡
    字第23號判決判處有期徒刑6月確定（第5案）；又於111年
    間因酒後駕車之公共危險案件，經本院以111年度嘉交簡字
    第741號判決判處有期徒刑6月，併科罰金5萬元（第6案，即
    本案），有臺灣高等法院被告前案紀錄表附卷可稽，是受刑
    人先後有6次酒後駕車之公共危險犯行。
　㈡本案經移送臺灣嘉義地方檢察署執行，經執行檢察官通知受
    刑人應於111年11月15日到案執行，受刑人於111年11月11日
    具狀請求准予易科罰金及陳述意見後，經執行檢察官審核後
    ，認：「受刑人酒駕犯罪紀錄共6犯。酒駕3犯發監為法務部
    政策，已公告周知多年，受刑人前第5次酒駕（5年內2犯）
    已告知5年內3犯酒駕要發監，受刑人仍不知悔改，隔年再犯
    酒駕，顯見對其犯酒駕一事毫無悔改之意。受刑人稱喝保力
    達藥酒係提神補充營養之藥酒，非喝酒助興，惟查警卷筆錄
    所載，受刑人係於鴨肉攤喝了兩個小時，如僅是飲用藥酒，
    也無必要喝這麼久，且保力達本身即有含酒精，受刑人還加
    米酒，顯然非單純飲用藥酒，吐氣所含酒精濃度也達每公升
    0.50毫克，也高於法定0.25毫克，為受刑人狡辯之詞。本署
    111年10月21日發執行傳票，受刑人卻於111年11月7日才去
    接受酒癮治療，顯見此舉為規避發監之用，而非真正決心戒
    酒。綜合卷證，個案情節，不入監服刑，難收矯正之效或難
    以維持法秩序，不准易科罰金，不准易服社會勞動，發監執
    行。」，而否准其易科罰金之聲請等情，此經本院依職權調
    取臺灣嘉義地方檢察署111年度執字第3316號執行卷宗，有
    該卷所附酒駕聲請易科罰金案件初步審核表、臺灣嘉義地方
    檢察署刑事執行案件進行單、酒駕聲請易科罰金案件第二次
    審核表、點名單、執行筆錄等附卷可憑。是本案受刑人於執
    行程序中已具體向執行檢察官陳述意見，執行檢察官經審酌
    受刑人之犯罪類型、再犯之高度危險性及對公益之危害性等
    因素，依職權裁量後，認不應准許其易科罰金，已具體說明
    否准易科罰金之理由，其對本案所為之判斷確有相當之憑據
    ，無逾越法律授權或違反比例原則等濫用權力之情事，法院
    自應予以尊重，益徵受刑人前經刑罰執行後，仍未能記取教
    訓而一再違犯同類案件，其無視法律禁制之心態甚為顯然，
    予以易刑處分而僅單純繳付罰金，實不足令受刑人深切警惕
    ，難以杜絕再犯，而收矯正之實效，揆諸前開說明，自無由
    遽謂執行檢察官之執行指揮為不當。
四、綜上所述，本件執行檢察官否准受刑人易科罰金，已具體審
    酌個案情形，核無逾越法律授權、專斷等濫用權力之情事。
    本件聲明異議意旨指摘檢察官之執行指揮不當，為無理由，
    應予駁回。
五、依刑事訴訟法第486條，裁定如主文。
中　　華　　民　　國　　111 　年　　11　　月　　28　　日
                  刑事第八庭    法　官　孫偲綺
上列正本證明與原本無異。
如不服本裁定，應於裁定送達後5日內向本院提出抗告狀（應附
繕本）。
中　　華　　民　　國　　111 　年　　11　　月　　28　　日
                                書記官　陳佾澧